臺北高等行政法院判決
　　　　　　　　　　　　　　　　　　 95年度訴字第03218號
　　　　　　　　　　　　　　　.
原　　　告　大瓏企業股份有限公司
代　表　人　甲○○（董事長）
訴訟代理人　陳進會律師
複代理人　　孫大龍律師
被　　　告　財政部臺北關稅局
代　表　人　許盧節英（局長）
訴訟代理人　丙○○
　　　　　　乙○○
　　　　　　丁○○
上列當事人間因虛報進口貨物產地事件，原告不服財政部中華民
國95年7 月28日台財訴字第09500313540 號訴願決定（案號：第
00000000號），提起行政訴訟，本院判決如下：
　　主  文
原告之訴駁回。
訴訟費用由原告負擔。
　　事  實
一、事實概要：原告委由聯邦快遞股份有限公司台灣分公司於民
    國（下同）94年6 月28日向被告報運進口METAL PARTS
    610CJ DOME PA00000000 乙批（進口報單號碼：第CF/94/55
    0/Z3510 號），原申報稅則號別第7318.21.00號、產地為香
    港。經被告事後稽核，查得來貨實際產地為中國大陸，且非
    屬經經濟部公告准許間接進口之大陸物品，複核後並以來貨
    為醫療手術刀零件，改歸列稅則號別第9018.90.90號。因認
    原告虛報進口貨物產地，逃避管制之違章成立，並審酌貨物
    已放行，依海關緝私條例第37條第3 項轉據同條例第36條第
    1 項之規定，處貨價2 倍之罰鍰計新台幣（下同）221,038
    元。原告不服申請復查，經被告以95年4 月24日北普法字第
    0951009419號復查決定駁回其申請，提起訴願亦遭決定駁回
    ，遂提起行政訴訟。
二、兩造聲明：
　(一)原告聲明：
    1.訴願決定、復查決定及原處分均撤銷。
    2.訴訟費用由被告負擔。
　(二)被告聲明：
    1.駁回原告之訴。
    2.訴訟費用由原告負擔。
三、兩造之爭點：系爭貨物產地是否為中國大陸？其稅則號別應
                否歸列為第9018.90.90號？
　(一)原告主張之理由：
    1.被告不許原告更正進口稅則並改列稅則號別，適用法令顯
      有不當：
      (1)由於原告經辦人員疏失，將系爭進口貨物之進口稅則號
        別誤載為7318.2100.00-8號報關。原告發覺後，於94年
        11月7日向被告聲請更正稅則為7320.90.00.00.0。被告
        否准原告聲請，並改列稅則號別為9018.90.90.90-5 號
        。
      (2)稅則號別7320.90.00.00.0 貨名為其他鋼鐵製彈簧及彈
        簧片（Other springs and leaves for spring, of i-
        ron or steel），原告進口系爭貨物，確為不銹鋼鐵成
        分，且該貨物係使用於原告生產之手術電燒刀開關之彈
        簧片，為稅則號別7320.90.00.00.0 之其他鋼鐵製彈簧
        及彈簧片之貨物（Other springs and leaves for
        spring, of iron or steel），並非原告原先錯列稅則
        號別7318.21.00.00-8 號之鋼鐵製彈簧墊圈及其他鎖緊
        墊圈之貨品（Spring washers and other lock washe-
        rs, of iron or steel）。
      (3)被告以財政部基隆關稅局（下稱基隆關稅局）94年10月
        17日（94）基預字第0683號進口貨物稅則號別預先審核
        答覆函及海關進口稅則第90章註2 規定為依據，認系爭
        貨物係「專用」或「專用或主要用於」該醫療用電動手
        術刀，歸類為稅則號別第9018.90.90.90-5 號，適用法
        令顯有違誤：
        按基隆關稅局94年10月17日（94）基預字第0683號進
          口貨物稅則號別預先審核答覆函：「本案貨品（CON-
          TACT DOME 610CJ 7554、製造商：偉能公司、材質：
          不銹鋼）依檢附彩色照片圖例及說明，係醫療用之電
          動手術刀專用接觸彈片，屬『醫療器材之零、附件』
          範疇，宜歸類貨品分類號第9018.90.90.90-5號。」
          。復按海關進口稅則第90章「光學、照相、電影、計
          量、檢查、精密、內科或外科儀器及器具，上述物品
          之零件及附件」章註2 規定：「除依上述章註1 規定
          外，凡本章之機器、用具、儀器或器具所用之零件及
          附件，應按下列規定分類：（a ）本章或第84章、第
          85章或第91章（第84.85 、85.48 或90.33 節除外）
          中任何節下之貨品之零件及附件，均應歸入其各節。
          （b ）其他零件及附件，如係專用或主要用於某一特
          定機器、儀器或器具（包括第90.10 、90.13 或90.3
          1 節之機器、儀器或器具）均應歸入該機器、儀器或
          器具之號列」，基隆關稅局函釋及海關進口稅則上開
          規定，將系爭貨物歸類為第9018.90.90.90-5 號，係
          以系爭貨物「係醫療用之電動手術刀『專用』接觸彈
          片」，「如係專用或主要用於某一特定機器、儀器或
          器具」為依據。
        系爭金屬彈片（Metal Dome）可使用之範圍甚廣，非
          「專用於」或「主要用於」該醫療用電動手術刀，由
          下列網頁資料可知：
          A.國內生產金屬彈片之台貫科技股份有限公司網頁資
            料（http://www.msk-international.com/main.
            htm ）：
            a.具不銹鋼合金之金屬彈片可用於搖控裝置、防盜
              裝置、機械和電機等產品控制面板輸入介面之元
              件。同時亦可作為電腦薄膜鍵盤之元件。
            b.具鈹銅合金之金屬彈片可用於通訊產品如行動電
              話、PDA 、Smart phone 、無線電對講機與無線
              電話等通訊產品輸入介面之元件。
            c.具金或銀合金之金屬彈片則可用於衛星定位系統
              、精密醫療器材或儀器與自動化機器等機器設備
              之中，做為控制面板輸入介面之元件。
            d.具其他特殊合金（如鎂合金）之金屬彈片則可根
              據產品不同性質而加以設計製造。
            e.可單獨或搭配橡膠或塑膠鍵片方式，應用於家電
              與電器產品設定介面之中。
          B.香港全通實業有限公司網頁資料（http://www.true
            -tone.com/truetoneweb/big5web/us/home.html）
            ：金屬彈片可廣泛運用於流動電話、玩具、器械以
            及各種不同的家用電器等產品。
          C.國外Snaptron Inc.公司網頁資料（http://www.s-
            naptron.com/index.cfm）：
            a.金屬彈片廣泛使用於包括但不限於：行動電話、
              呼叫機、汽車、消費性電子工業、器具、薄膜和
              鍵盤等（Our tactile metal domes are used
              in a variety of applications including,but
              not limited to: mobile phone,pager,autom-
              otive,consumer electronics,appliance,memb-
              rane and keypads）。
            b.現有使用金屬彈片的工業產業包括：汽車（Aut-
              omotive ）、薄膜開關（Membrane Switch ）、
              消費性電子業（Consumer Electronices ）、行
              動電話（Mobile Phone）、醫學（Medical ）、
              電腦/ 外圍設備（Computor/Peripheral ）、器
              械操作/ 控制（Instrumentation/Controls）、
              分離的開關（Biscrete Swica）、器具（
              Appliace）。
            c.金屬彈片亦使用於攜帶型電子設備，如DVD 和MD
              播放器（In operating switches in portable
              electronie devices, Such as DVCs and MD
              player）、行動電話用按鍵（In key switches
              for mobile phones ）。
        系爭金屬彈片可使用之範圍甚多甚廣，並非「專用於
          」或「專用或主要用於」醫療用電動手術刀。又被告
          並無證據證明系爭貨物係「專用」或「專用或主要用
          於」該醫療用電動手術刀，即逕將系爭貨物歸類為第
          9018.90.90.90-5 號，顯有未依證據認定事實之違法
          ，違反行政程序法第4 條依法行政原則及同法第9 條
          「行政機關就該管行政程序，應於有利及不利之情形
          ，一律注意。」之規定。亦使原告遭受不利罰鍰處分
          ，違反憲法第15條保障人民財產權及憲法第19條租稅
          法定主義之規定。
    2.原告並無虛報貨物產地，進口大陸物品，涉及逃避管制行
      為：
      (1)系爭貨物係由原告向位於香港九龍官塘道436-446 號官
        塘工業中心第四期11字樓H-J 座之偉能金屬製造廠有限
        公司（Weal Lam Parts & Tools Ltd, 下稱偉能公司）
        購買，有該公司發票可稽。由於偉能公司本身即有生產
        系爭貨物，原告自確信系爭貨物產地為香港，實無從知
        悉或明知該貨物產地為中國大陸，且依國際貿易之角度
        觀之，原告亦無從查得該產地係中國大陸。原告無任何
        故意或過失，即無所謂「虛報」貨物產地應予處罰之問
        題。
      (2)本件復查及訴願決定理由略以：被告經由我遠東貿易服
        務中心駐香港辦事處（下稱駐香港辦事處）向偉能公司
        查證，未獲答覆，報關業者提供之原始提單正本提單上
        載有「COUNTRY OF MANUFACTURE：CHINA 」，綜合研判
        來貨產品為大陸物品；海關緝私條例第37條所稱之虛報
        係指「申報虛偽不實」，不以故意為要件，原告未查詢
        確認產地，難謂無過失云云。惟查：
        偉能公司縱未函覆，亦不能因此證明系爭貨物產地為
          大陸：基於憲法第15條保障人民財產權及第19條租稅
          法定主義之規定，被告應舉證證明該貨物產地為大陸
          ，無法舉證時，不利之結果應由被告負擔。
        系爭貨物產地既非大陸，且無證據可證產地為大陸，
          則原始提單上所載「COUNTRY OF MANUFACTUR ：
          CHINA 」乃係誤載。不應依該提單形式上之記載，逕
          為唯一依據而認定產地為大陸。
      (3)偉能公司本身即有生產該貨品，且依前開網站資料，能
        生產系爭金屬彈片之公司，並非僅有大陸一地，即大陸
        並非唯一產地。被告謂原告未盡查詢產地之注意義務，
        難謂無過失云云，不啻課原告應向世界上所有地區、國
        家一一確認系爭貨物產地之義務，顯違經驗法則。
  (二)被告主張之理由：
    1.根據原告94年10月24日瓏字第941024號函說明略稱：「本
      公司於94年6月28日進口醫療器材原料METAL PARTS 610
      CJ DOME （材料料號：MP7554），（進口報單號碼：CF/9
      4 /550/Z3510），供本公司生產手術電燒刀使用。」「依
      規定應依用途別採用9018.90.90.90-5 之稅則辦理進口，
      ．．．」「相關證明文件如附件：1.使用MP7554生產之手
      術電燒刀產品BOM 材料清單。」原告於來函中明確說明進
      口貨物係醫療器材原料，專供生產手術電燒刀使用。另原
      告曾於94年9 月10日將系爭貨物CONTACT DOME（接觸圓頂
      片）610 CJ 7554 向基隆關稅局申請進口貨物稅則預先審
      核，申請書中載明：「功能/ 用途：製造醫療電動手術刀
      零件」，嗣據該局94年10月17日（94）基預第0683號進口
      貨物稅則預先審核答覆函中稅則分類理由：「本案貨品（
      CONTACT DOME 610 CJ 7554、製造商：偉能公司、材質：
      不銹鋼）依檢附彩色照片圖例及說明，係醫療用之電動手
      術刀專用接觸彈片，屬『醫療器材之零、附件』範疇，宜
      歸列貨品分類號列第9018.90.90.90-5 號。」；另原告訴
      願理由書中，亦承認「系爭貨物為不銹鋼成分，且該貨物
      係使用於訴願人生產之手術電燒刀開關之彈簧片」則系爭
      貨物為不銹鋼醫療手術刀零件，洵堪認定。我國海關自79
      年起對進口貨品之稅則分類，即採行世界關務組織編訂之
      「商品名稱及編號調和制度」（THE HARMONIZED COMMOD-
      ITY DESCRIPTION AND CODING SYSTEM ），中文名稱定為
      「國際商品統一分類制度」（下稱HS註解），舉凡進口貨
      品號列及品目之劃分，及稅則號別之認定，悉應依據海關
      進口稅則總則及解釋準則所載有關規定辦理。按海關進口
      稅則第90章「光學、照相、電影、計量、檢查、精密、內
      科或外科儀器及器具，上述物品之零件及附件」章註2 規
      定：「除依上述章註一規定外，凡本章之機器、用具、儀
      器或器具所用之零件及附件，應按下列規定分類：（甲）
      本章或第84章、第85章或第91章（第84.85 、85.48 或90
      .33 節除外）中任何節下之貨品之零件及附件，均應歸入
      其各節。（乙）其他零件及附件，如係專用或主要用於某
      一特定機器、儀器或器具者，或適用於同一稅則號別下之
      多種機器、儀器或器具（包括第90.10 、90.13 或90.31
      節之機器、儀器或器具）均應歸入該機器、儀器或器具之
      號別。」準此，被告參據前揭HS註解之意旨，將系爭貨物
      改列貨品分類號第9018.90.90.90-5 號，洵屬適法妥當。
    2.被告為確認系爭貨物實際產地，曾函請駐香港辦事處向國
      外供應商偉能公司（WEAL LAM PARTS & TOOLS LTD, ）查
      證，並請其提供產地來源證明文件憑辦，惟未獲答覆，無
      產地為香港之實證；另審核本案報關業者聯邦快遞股份有
      限公司台灣分公司提供原始提單正本，查得提單上載有「
      COUNTRY OF MANUFACTURE：CHINA 」，該公司亦稱：「該
      貨原始提單，確實以中國大陸作為COUNTRY OF MANUFACT-
      URE ．．．」被告認系爭貨物產地為中國大陸，且非屬經
      濟部公告准許進口之大陸物品，洵無違誤。
    3.按「海關緝私條例第37條所稱『虛報』係指『申報虛偽不
      實』而言，此與故意『虛報』之『詐報不實』須以『故意
      』為歸責要件者不同，原告主張『虛報』須以『故意』為
      責任要件之訴稱，乃其主觀法律見解之歧異，揆諸司法院
      釋字275 號解釋意旨，原告縱無故意，亦難謂無過失，自
      應予論處。」臺中高等行政法院92年度訴字第442 號判決
      可資參照。又進口人自國外報運貨物進口，依國際貿易實
      務，買賣雙方對成交貨物之名稱、品質、規格、產地等，
      均於成交時即有明確約定，進口人有據實申報所運貨物之
      名稱、品質、規格、產地等之義務；原告從事國際貿易，
      對系爭貨物之生產國別，理應於買賣契約中定明或於系爭
      貨物於國外裝船（機）出口後報關進口前向輸出人查詢，
      惟原告未善盡注意義務，以致虛報來貨產地，逃避管制，
      縱無故意亦難謂無過失，又不能舉證證明其無過失，被告
      依法論處，洵屬適法。
　　理  由
一、原告起訴後，被告代表人先後變更為王次朗、許盧節英，業
    經分別具狀聲明承受訴訟，核無不合，應予准許，合先敘明
    。
二、按「報運貨物進口而有下列情事之一者，得視情節輕重，處
    以所漏進口稅額2 倍至5 倍之罰鍰，或沒入或併沒入其貨物
    ：一、虛報所運貨物之名稱、數量或重量。二、虛報所運貨
    物之品質、價值或規格。三、繳驗偽造、變造或不實之發票
    或憑證。四、其他違法行為。」「有前二項情事之一而涉及
    逃避管制者，依前條第1 項及第3 項論處。」「私運貨物進
    口、出口或經營私運貨物者，處貨價1 倍至3 倍之罰鍰。」
    為海關緝私條例第37條第1 項、第3 項及第36條第1 項所明
    定。次按進口非屬臺灣地區與大陸地區貿易許可辦法第7 條
    規定准許輸入之大陸地區物品者，即構成進口禁止輸入之物
    品而涉及逃避管制之違章行為。
三、原告委由聯邦快遞股份有限公司台灣分公司於94年6 月28日
    向被告報運進口METAL PARTS 610CJ DOME PA00000000 乙批
    （進口報單號碼：第CF/94/550/Z3510 號），原申報稅則號
    別第7318.21.00號、產地為香港。經被告事後稽核，查得來
    貨實際產地為中國大陸，且非屬經經濟部公告准許間接進口
    之大陸物品，複核後並以來貨為醫療手術刀零件，改歸列稅
    則號別第9018.90.90號。因認原告虛報進口貨物產地，逃避
    管制之違章成立，並審酌貨物已放行，依海關緝私條例第37
    條第3 項轉據同條例第36條第1 項之規定，處貨價2 倍之罰
    鍰計新台幣（下同）221,038 元。原告不服循序提起行訟，
    主張系爭貨物為不銹鋼鐵成分，且係使用於原告生產之手術
    電燒刀開關之彈簧片，應屬稅則號別7320.90.00.00.0 之其
    他鋼鐵製彈簧及彈簧片貨物，並非其原先錯列稅則號別7318
    .21.00.00-8 號之鋼鐵製彈簧墊圈及其他鎖緊墊圈貨物。又
    系爭金屬彈片（Metal Dome）可使用之範圍甚廣，並非「專
    用於」或「主要用於」該醫療用電動手術刀，被告不同意原
    告更正稅則號別，並改列稅則號別為9018.90.90.90-5 號，
    顯非適法。另系爭貨物係由原告向香港偉能公司購買，無從
    知悉貨物產地係中國大陸，並無虛報貨物產地之故意過失云
    云。
四、經查：
  (一)按關於貨品號列及品目之劃分，及稅則號別之認定，應依據
    海關進口稅則總則及解釋準則所載有關規定辦理。依海關進
    口稅則解釋準則第1 條規定：「類、章及分章之標題，僅為
    便於查考而設；其分類之核定，應依照稅則號別所列之名稱
    及有關類註或章註為之，此等稅則號別或註內未另行規定者
    ，依照後列各準則規定辦理。」海關進口稅則第90章「光學
    、照相、電影、計量、檢查、精密、內科或外科儀器及器具
    ，上述物品之零件及附件」章註2 規定：「除依上述章註1
    規定外，凡本章之機器、用具、儀器或器具所用之零件及附
    件，應按下列規定分類：（甲）本章或第84章、第85章或第
    91章（第84.85 、85.48 或90.33 節除外）中任何節下之貨
    品之零件及附件，均應歸入其各節。（乙）其他零件及附件
    ，如係專用或主要用於某一特定機器、儀器或器具者，或適
    用於同一稅則號別下之多種機器、儀器或器具（包括第90.1
    0 、90.13 或90.31 節之機器、儀器或器具）均應歸入該機
    器、儀器或器具之號別」。而海關進口稅則第9018節為：「
    內科、外科、牙科或獸醫用儀器及用具，包括醫學插圖器，
    其他電氣醫療器具及測定目力儀器」，稅號第9018.90.90號
    為：「其他第9018節所屬貨品之零件及附件」。
  (二)系爭貨物原告申報稅則號別第7318.21.00號，惟依其於94年
    9 月13日將系爭貨物向基隆關稅局申請進口貨物稅則預先審
    核，所提之申請書載明：「功能/ 用途：製造醫療電動手術
    刀零件」「申請之稅則及理由：9018.90.90.90-5 ，為醫療
    電動手術刀之組裝配件。」（本院卷28-1頁）經該局94年10
    月17日（94）基預第0683號進口貨物稅則預先審核答覆函核
    認：「本案貨品依檢附彩色照片圖例及說明，係醫療用之電
    動手術刀專用接觸彈片，屬『醫療器材之零、附件』範疇，
    宜歸列貨品分類號列第9018.90.90.90-5 號。」（本院卷85
    頁）原告即以94年10月24日瓏字第941024號函略以：其於94
    年6 月28日進口醫療器材原料METAL PARTS 610CJ DOME（材
    料料號：MP7554）供作生產手術電燒刀使用，應依用途別採
    用第9018.90.90.90-5 稅則辦理進口，因報關行作業人員不
    熟悉該公司產業，誤以7318.21.00.00-8 稅則辦理等語，檢
    具使用MP7554生產之手術電燒刀產品BOM 材料清單、MP7554
    之材料進耗存報表及基隆關稅局94年10月17日（94）基預字
    第0683號進口貨物稅則號別預先審核答覆函，向被告申請更
    正系爭貨物稅則號別。（本院卷86、90頁）而原告於95年5
    月16日所提之訴願理由書亦稱系爭貨物「確為不銹鋼成分，
    且該貨品係使用於訴願人生產之手術電燒刀開關之彈簧片」
    （訴願卷32頁），足認系爭貨物係專供原告於生產醫療手術
    刀零件使用。是被告將系爭貨物稅則號別歸列為第9018.90.
    90號，並無不合，亦無違反法規授權目的、明確性原則、平
    等原則、比例原則及行政行為禁止恣意原則可言。
  (三)原告雖稱系爭貨物並非「專用於」或「主要用於」該醫療用
    電動手術刀。惟查進口貨物應依其實際用途歸列稅則，本件
    經被告實質審查結果，原告進口系爭貨物係專用於生產醫療
    手術刀之組裝零件，自應其依前述有關進口稅則章註規定歸
    列稅則號別9018.90.90. 。至於原告嗣再以94年11月7 日瓏
    字第941107號函申請將系爭貨物稅則號別更正為7320.90.00
    .0 0-0，係在被告核定補稅後，參以原告於94年9 月13日向
    基隆關稅局提出之進口貨物稅則預先審核申請書，亦載明系
    爭貨物為醫療電動手術刀之組裝配件，應歸列稅則號別9018
    .90. 90.90-5，更於94年10月24日向被告申請更正系爭貨物
    稅則號別為9018.90.90.90-5 ，被告以94年11月30日北普核
    字第0941026287號函復不同意更正，亦無不合。
  (四)原告申報系爭貨物產地為香港，惟無任何香港產製之事證。
    經核本件報關業者聯邦快遞股份有限公司台灣分公司提供之
    原始提單正本所載，系爭貨物「COUNTRY OF MANUFACTURE」
    為「CHINA 」（本院卷91頁），原告復未能提供系爭貨物之
    確實產地證明或製造工廠之生產線整線證明，無從證明其確
    為香港產製，是被告認定系爭貨物產地為中國大陸，並非無
    據。
  (五)按國際貿易實務，買賣雙方對成交貨物之名稱、品質、規格
    、產地等，均於成交時即有明確約定，而進口人自國外報運
    貨物進口，亦有據實申報所運貨物之名稱、品質、規格、產
    地等之義務。原告從事進口貿易業務，縱如所言係向香港購
    貨，惟香港鄰近中國大陸，大陸物品充斥，為眾所周知之事
    ，其未注意事前查證或特別約明賣方不得以大陸物品交付，
    縱無故意，難謂無過失，自不得主張免責。
五、綜上所述，原告主張均無可採。從而被告以原告有虛報進口
    貨物產地，逃避管制之違章情事，處貨價2 倍之罰鍰221,03
    8 元，訴願決定予以維持，揆諸首開規定，均無違誤。原告
    仍執前詞訴請撤銷，為無理由，應予駁回。
六、兩造其餘陳述於判決結果不生影響，無庸一一論列，併予敘
    明。
據上論結，本件原告之訴為無理由，爰依行政訴訟法第98條第3
項前段，判決如主文。
中　　華　　民　　國　　96　　年　　6　　月　   21  　日
                  第三庭審判長法  官   姜素娥
                              法  官   陳國成
                              法  官   楊莉莉
上為正本係照原本作成。
如不服本判決，應於送達後20日內，向本院提出上訴狀並表明上
訴理由，如於本判決宣示後送達前提起上訴者，應於判決送達後
20日內補提上訴理由書（須按他造人數附繕本）。
中　　華　　民　　國　　96　　年　　6　　月　   21  　日
                              書記官   林俞文
